臺灣苗栗地方法院民事小額判決　　　　　　　　　　　　九十一年度苗小字第三號
　　原　　　告　己○○
　　被　　　告　丙○○
　　　　　　　　戊○○
　　　　　　　　甲○○
　　　　　　　　丁○○
　　訴訟代理人　乙○○
右當事人間請求損害賠償事件，本院判決如左：
    主    文
原告之訴及假執行之聲請均駁回。
訴訟費用新台幣壹萬零捌佰柒拾玖元由原告負擔。
    事實及理由
壹、原告之聲明：
（一）被告應給付原告新台幣（下同）六萬元，及自民國九十年十一月十日起至清償
      日止，按年利率百分之五計算之利息。
（二）願供擔保聲請宣告假執行。
貳、事實摘要：
一、原告方面：
（一）坐落苗栗縣頭份鎮○○○段六六九之九、六六九之十一地號土地均為原告所有
      ，應有部分分別為五分之二及三萬分之一二八三八，原告於系爭六六九之九地
      號上種有稻田，民國九十年十一月十日，原告僱請訴外人邱飛龍以割稻機為原
      告割稻，割稻機須經過系爭六六九之十一地號土地以通行至系爭六六九地號土
      地。詎被告竟於六六九之十一地號土地上阻擋原告，不讓割稻機從該土地經過
      。經原告請求苗栗縣警察局頭份分局尖山派出所員警前來處理，被告仍堅持不
      讓原告通過，致使原告無法割稻，終至坐落系爭六六九之九地號土地上之稻田
      全部乾枯，是被告顯係故意侵害原告之權利，致原告受有應收割之稻二千六百
      四十台斤之損害，以市價每台斤十一點七元計算，共計損失三萬零九百元，另
      人工割除枯稻費用一萬二千元，故意侵害懲罰一萬元，露天燃燒枯稻草，遭環
      保局罰款七千一百元，合計原告所受之損害共六萬元，為此依侵權行為之法律
      關係請求被告給付如訴之聲明。
（二）對被告抗辯所為之陳述：被告所阻擋原告欲通過之系爭六六九之十一地號土地
      為原告所分管範圍，並非被告所分管，且原告自六十六年起，每年收割均通過
      系爭六六九之十一地號土地至原告方屋後方收割稻田。
二、被告方面：被告等人確曾於九十年十一月十日阻擋割稻機通過，此乃因訴外人林
    貴地為系爭六六九之九、六六九之十一地號土地之共有人，又林貴地為被告丙○
    ○、甲○○之弟，為被告乙○○、丁○○、戊○○之叔叔，被告等人均受林貴地
    之委任管理系爭土地，而原告所欲通過之六六九之十一地號土地範圍正是林貴地
    所分管，故被告等人即阻止原告通過系爭土地。而原告所分管之系爭六六九之九
    、六六九之十一地號土地部分係相連，且原告後來在分管土地部分內建築門牌號
    碼為苗栗縣頭份鎮尖下里九鄰南港五之一號房屋，亦保留通路可通至房屋後面之
    稻田，原告耕作並不需經過林貴地分管之範圍。原告為報復林貴地前向鈞院起訴
    確認袋地通行權及返還土地，自行將上開保留路阻塞，想依樣畫葫蘆故意主張欲
    通行林貴地分管土地至原告房屋後面之耕地，林貴地當然不同意，且委託被告等
    人阻止原告通行，故被告阻止原告通行林貴地分管範圍之行為，於法並無不合。
    原告主張通行乃權利濫用，且原告並無任何權利受損害，其起訴於法不合，應予
    駁回。
參、法院之判斷：
一、查原告主張坐落苗栗縣頭份鎮○○○段六六九之九、六六九之十一地號土地均為
    原告所有，應有部分分別為五分之二及三萬分之一二八三八，原告於系爭六六九
    之九地號上種有稻田，民國九十年十一月十日，原告僱請訴外人邱飛龍以割稻機
    為原告割稻，割稻機須經過系爭六六九之十一地號土地以通行至系爭六六九地號
    土地。詎被告竟於六六九之十一地號土地上阻擋原告，不讓割稻機從該土地經過
    。經原告請求苗栗縣警察局頭份分局尖山派出所員警前來處理，被告仍堅持不讓
    原告通過，致使原告無法割稻，終至坐落系爭六六九之九地號土地上之稻田全部
    乾枯等情，業據其提出土地登記謄本、現場照片為證，且為被告所不爭執，自堪
    信為真實。
二、按因故意或過失，不法侵害他人之權利者，負損害賠償責任，民法第一百八十四
    條第一項定有明文。又按損害賠償之債，已有損害之發生及有責任原因之事實，
    並二者之間，有相當因果關係為成立要件。故原告所主張損害賠償之債，如不合
    於此項成立要件者，即難謂有損害賠償請求權存在，最高法院著有四十八年台上
    字第四八一號判例可資參照。查原告主張其所有目前已乾枯之稻田位於其房屋後
    方之系爭六六九之九地號土地，面積為三千二百七十二平方公尺，原告所主張割
    稻機欲經過之路線，係沿其房屋前方之稻田往左後方向，至原告之系爭稻田，而
    被告當日係站在原告房屋前方之稻田阻擋原告割稻機通過。然原告房屋右側有一
    空地，空地鋪有水泥，水泥空地與原告房屋後方之系爭稻田間有一水泥通道，寬
    約二公尺餘，原告平時可沿房屋右方之空地及水泥通道往右後方向，亦可至原告
    之系爭稻田等情，亦經本院至現場履勘，並囑託苗栗縣頭份地政事務所測量屬實
    ，並製有勘驗筆錄、現場照片、現場圖及土地複丈成果圖在卷足憑，準此以言，
    被告雖以原告割稻機欲通過之路線即原告房屋前方及左方之通路係訴外人林貴地
    分管之範圍為由，阻止原告通過，然原告仍可藉由房屋右方之空地及通道至屋後
    之稻田收割，原告捨棄通行右方之通路，未為收割，終至系爭稻田乾枯，則揆之
    首開判例意旨之說明，被告之前開阻擋割稻機行為，與原告之系爭稻田乾枯之結
    果，顯難認為有相當因果關係存在。又原告主張其房屋後方另築有豬舍，故房屋
    後方之系爭水泥通道過於狹窄，無法通過等情，固據證人即當日預備以割稻機幫
    原告收割系爭稻田之邱飛龍到庭證述屬實，然原告所欲通過之系爭六六九之十一
    地號之通路，究係原告或訴外人林貴地分管之範圍，兩造尚有爭議，惟原告得通
    過之右後方空地及水泥通道為原告所分管之範圍，兩造並無爭執，是縱使現狀原
    告右後方之空地及水泥通道之寬度，因原告另築有豬舍致該通道過於狹窄，然原
    告在其分管範圍內，仍應設法將之拓寬或移除其餘障礙物，俾使割稻機得以通過
    原告之系爭稻田，原告捨棄而不為，堅持通過有爭執之系爭六六九之十一地號土
    地，亦有權利濫用之嫌。綜上所述，被告阻擋原告割稻機通過之行為，與原告系
    爭稻田乾枯之結果，並無相當因果關係存在。從而，原告本於侵權行為之法律關
    係，請求被告賠償其稻田乾枯所受之損害，核屬無據，應予駁回。
三、兩造其餘攻擊防禦方法，均核與本件判決結果不生影響，爰不一一贅述，附此敘
    明。
四、據上論結，本件原告之訴為無理由，依民事訴訟法第四百三十六條之二十三、第
    四百三十六條第二項、第七十八條，判決如主文。
中　　　華　　　民　　　國　　九十一　　年　　　六　　　月　　　七　　　日
                                  臺灣苗栗地方法院苗栗簡易庭
~B法　　　官　曾明玉
右為正本係照原本作成。
如對本判決上訴，須於判決送達後廿日內向本院提出上訴狀。
~B法院書記官　陳俊元
中　　　華　　　民　　　國　　九十一　　年　　　六　　　月　　　十　　　日
